【裁判字號】    98,易,1024
【裁判日期】    981103
【裁判案由】    詐欺
【裁判全文】
臺灣高雄地方法院刑事判決              98年度易字第1024號
公  訴  人  臺灣高雄地方法院檢察署檢察官
被      告  甲○○
上列被告因詐欺案件，經檢察官提起公訴（98年度偵字第22600
號），本院判決如下：
    主  文
甲○○幫助意圖為自己不法之所有，以詐術使人將本人之物交付
，處拘役伍拾日，如易科罰金，以新臺幣壹仟元折算壹日。
    事  實
一、甲○○明知金融帳戶乃個人現金管理及流動之重要工具，申
    請帳戶、提款卡（金融卡）使用係輕而易舉之事，一般人無
    故收集他人金融帳戶、提款卡使用之行徑常與財產犯罪之需
    要密切相關，且能預見該帳戶有遭他人利用作為詐騙工具之
    可能，茲有不詳姓名、性別成年人向其徵用帳戶及提款卡之
    目的，顯係供向他人詐欺錢財時，做為取款之人頭帳戶使用
    ，竟仍基於幫助詐欺取財之不確定故意，於民國98年5 月18
    日前往臺灣銀行建國分行開立存款帳戶（帳號：000-000000
    000000號），並於次日（98年5 月19日）將該帳戶內用以開
    戶之基本存款新臺幣（下同）1,000 元領空後，旋於98年5
    月19日至24日間某時，在不詳地點將其帳戶之存摺、提款卡
    及密碼交予該不詳姓名、性別成年人，使其人得以基於意圖
    為自己不法所有而詐欺取財之犯意，自行、或推由與之有上
    開共同犯意聯絡之人，依序著手如下行為：
  (一)以在雅虎奇摩拍賣網站虛偽刊登販售Sony Ericsson 牌G705
    型手機之廣告為詐術，致丙○○因信以為真而陷於錯誤，按
    指示於98年5 月24日上午11時21分許，以網路銀行轉帳方式
    匯款5,120 元至上開甲○○名義之帳戶內，旋遭提領一空而
    受有損害。
  (二)以上開相同方法佯稱欲販售手機而實施詐術，致陳首邑因信
    以為真而陷於錯誤，按指示於98年5 月24日中午12時25分許
    ，至中華郵政股份有限公司所設櫃員機轉帳匯款9,000 元至
    上開甲○○名義之帳戶內，旋遭提領一空而受有損害。
  (三)以上開相同方法佯稱欲販售Canon 牌G10 型數位相機，致乙○○因信以為真而陷於錯誤，按指示於98年5 月24日下午1
    時12分許，以網路銀行轉帳之方式匯款8,000 元至上開甲○○名義之帳戶，旋遭提領一空而受有損害。
    嗣丙○○、陳首邑、乙○○因遲未收到購買之物而發覺有異
    ，分別向警方報案而查獲上情。
二、案經臺中縣警察局清水分局報告臺灣臺中地方法院檢察署檢
    察官呈由臺灣高等法院檢察署檢察長令轉臺灣高雄地方法院
    檢察署檢察官偵查起訴。
    理  由
壹、證據能力部分：
    按被告以外之人於審判外之陳述，雖不符刑事訴訟法第159
    條之1 至之4 之規定，然經當事人於審判程序同意作為證據
    ，法院審酌該言詞陳述或書面陳述作成時之情況，認為適當
    者，亦得為證據，刑事訴訟法第159 條之5 第1 項定有明文
    。本判決後開引用具有傳聞證據性質之證據資料，已經檢察
    官、被告於審理期日同意為證據使用，是其縱無刑事訴訟法
    第159 條之1 至第159 條之4 或其他傳聞法則例外之情形，
    亦經本院審酌該證據作成之情況，既無違法取得情事，復無
    證明力明顯過低等情形，以得供做法院判斷事實之依據為適
    當，認為均有證據能力，得為證據。
貳、實體部分：
一、訊據被告甲○○對其前揭時地申請開立上開帳戶，並於次日
    即提領一空，旋丙○○、陳首邑、乙○○3 人因遭人以上開
    方式詐欺，各將款項匯入該帳戶之事實均供承不諱，然矢口
    否認有何幫助詐欺取財犯行，辯稱：伊上開帳戶之存摺及提
    款卡於開戶不久就遺失了，為何會被詐騙集團利用，伊也不
    曉得云云。惟查：
  (一)前揭時地被害人丙○○、陳首邑、乙○○因受詐騙而分別將
    款項匯入被告甲○○上開帳戶內，旋經提領一空等情，除據
    證人丙○○、陳首邑、乙○○於警詢中證述綦詳，並有上開
    被告名義帳戶之個人開戶資料查詢單、客戶往來明細查詢單
    、受理各類案件紀錄表、內政部警政署反詐騙諮詢專線紀錄
    表、受理詐騙帳戶通報警示簡便格式表、雅虎奇摩網頁列印
    資料、國泰世華my ATM轉出明細查詢、受理刑事案件報案三
    聯單、雅虎奇摩拍賣得標證明、玉山銀行WebATM交易通知、
    郵政自動櫃員機交易明細表附卷可稽，堪信為真。
  (二)被告甲○○於本院審理時對其開設上開帳戶之目的及去向，
    雖辯稱：伊因申請貸款之需，欲請家人匯款過來乃申請上開
    帳戶，方才領得存摺、提款卡及原始密碼條，尚未及變更密
    碼，即因將該等資料全部置於機車置物箱內，遭人撬開後竊
    取云云，就其失竊後是否曾經掛失，亦先後於偵查中及本院
    審理時辯稱：伊發現失竊後，不曾向警方報案，僅以電話向
    銀行掛失，經承辦人員要求次日親往辦理，嗣伊按指示前往
    時，行員都叫伊等一下，伊因趕著工作乃逕自離去（98年度
    偵字第22600 號案卷〔下稱偵卷(一)〕第6 頁、本院98年度易
    字第1024號案卷〔下稱本院卷(二)〕第25頁）云云，然姑不論
    被告甲○○於本院行準備程序時，對其所稱發現存摺、提款
    卡遺失之處理方式，原辯稱：伊有報遺失，但警方要伊去銀
    行那邊申請，伊隔天去銀行申請時，在那邊等了兩個多小時
    ，銀行人員只有請伊等（本院98年度審易字第2126號案卷〔
    下稱本院卷(一)〕第15頁反面）云云，對於所稱報案對象之說
    詞已然有異；而國內近年來因詐騙集團利用人頭帳戶收取贓
    款之犯罪模式猖獗，金融機關為防止無辜民眾受害，於受理
    客戶申請掛失存摺、提款卡等資料時，不論為電話申請或臨
    櫃親辦，無不竭力爭取時效，儘速完成，不僅不限以親臨櫃
    台為之，猶無拖延數小時仍遲不辦理之理，是被告甲○○此
    部分所辯，與常情迥然有間；另就被告甲○○於開戶取得存
    摺、提款卡同時，並經交付原設定密碼之密碼條後，既於次
    日即將該開戶時存入之1,000 元領空，依常情自無不同時將
    原銀行隨機設定之原始密碼變更以利管理、記憶，反而將已
    拆封之密碼條仍與存摺、提款卡一併存放，徒增不便之理，
    遑論依卷附被告上開帳戶之客戶往來明細查詢單所示交易情
    形，其經被告於98年5 月18日、19日開戶並即領空後，直到
    98年5 月24日單日瞬間密集出現12筆數千元至數萬元之款項
    匯入，並均迅即遭提領一空之時點間，均無任何交易提領紀
    錄（警卷第21頁），與一般因未經帳戶名義人授權使用，為
    確定帳戶之可用性以避免損失，而先行以小額存提測試之情
    節迥異，足徵使用該帳戶之人對其尚未經名義人掛失而列為
    警示帳戶或因其他原因停用等情，甚為確信，顯非被告甲○○所辯係以明目張膽將他人機車置物箱強行撬開之方式取得
    ，是被告甲○○前開所辯，顯均為臨訟飾卸之詞，不足採信
    ，其以存摺、提款卡供他人做詐欺犯罪人頭帳戶之事實，堪
    予認定。
  (三)今政府因近年不法集團以電話、網路向不特定人冒稱友人借
    款、網路購物、詐稱中獎、退稅、擄人勒贖、信用卡遭盜用
    等方式，騙取被害人匯款或依指示操作自動櫃員機轉帳至預
    先取得供規避查緝人頭帳戶之詐騙行為猖獗，不僅早已透過
    媒體、廣告大力宣導防範，並成立專責之反制、偵辦單位，
    就現代國人日常生活經常須接觸之自動櫃員機周圍及操作時
    顯示之畫面，亦無不以醒目之方式再三提醒，行政院猶因而
    作成降低每日可轉帳金額上限等，限制人民以自動設備進行
    金融交易活動之重大政策，引起社會廣泛討論，被告甲○○
    為71年8 月4 日出生、受有國民基礎教育，並已參與社會共
    同生活多年之人，對此自難諉為不知，是綜上所述，前揭公
    訴意旨指訴被告以提供帳戶方式幫助詐欺之犯罪事證已臻明
    確，犯行堪予認定，應依法論科。
二、查被告甲○○就上開不詳姓名、性別成年人實施之詐欺犯罪
    行為，並無犯意聯絡或行為分擔，其以存摺、提款卡提供而
    予詐欺犯行以助力者，並非刑法詐欺罪之構成要件行為，是
    核被告甲○○所為，係刑法第30條第1 項前段、第339 條第
    1 項詐欺取財罪之幫助犯，應依同法第30條第2 項規定，按
    正犯之刑減輕之。又被告甲○○以一提供帳戶之行為，幫助
    正犯犯3 筆獨立之詐欺犯行，係以一行為而觸犯數罪名，侵
    害數法益，應依想像競合之例，從一重處斷。爰審酌被告甲○○之年齡、品行、智識能力、犯罪動機、犯罪所生之損害
    ，其為71年8 月4 日出生、受有國小畢業教育程度、業工之
    人，有警詢年籍等資料在卷可參，本件犯罪時年26歲，正值
    華年，前於91年間因犯強盜罪，經臺灣高等法院高雄分院92
    年度上訴字第720 號（本院91年度訴字第1815號）判處有期
    徒刑7 年2 月確定，於92年12月24日入監執行，甫於97年5
    月22日縮刑假釋出監付保護管束，依指揮書應至99年9 月26
    日方才期滿，有臺灣高等法院被告前案紀錄表及臺灣高雄地
    方法院檢察署刑案資料查註紀錄表各1 份在卷可按，於假釋
    期間再犯本罪，素行欠佳，又其不顧詐騙集團對於社會治安
    所造成嚴重危害，猶助長犯罪集團氣焰，擾亂社會安寧，對
    治安所生危害非輕，及其犯罪後態度等一切情狀，量處如主
    文所示之刑，又審酌其年齡、職業、收入、社會地位等節，
    並諭知易科罰金之折算標準如主文所示，以資儆懲。
據上論斷，應依刑事訴訟法第299 條第1 項前段，刑法第30條第
1 項前段、第2 項、第339 條第1 項、第55條、第41條第1 項前
段，刑法施行法第1 條之1 ，判決如主文。
本案經檢察官李茂增到庭執行職務
中    華    民    國    98    年    11    月    3     日
              刑事第十九庭  審判長法  官  陳志銘
                                  法  官  吳芝瑛
                                  法  官  陳松檀
右正本證明與原本無異。
如不服本判決應於收受本判決後送達後10日內向本院提出上訴書
狀，其未敘述上訴理由者，並得於提起上訴後10日內向本院補提
理由書狀（均須按他造當事人之人數附繕本）「切勿逕送上級法
院」
中    華    民    國    98    年    11    月    3     日
                                  書記官  彭帥雄
附錄本判決論罪之法條：
中華民國刑法第30條
幫助他人實行犯罪行為者，為幫助犯。雖他人不知幫助之情者，
亦同。
幫助犯之處罰，得按正犯之刑減輕之。


司法院資訊處製作；財團法人民間司法改革基金會備份。
